【裁判字號】    88,訴,1540
【裁判日期】    890411
【裁判案由】    偽造文書等
【裁判全文】
臺灣板橋地方法院刑事判決                        八十八年度訴字第一五四號
    公  訴  人  臺灣板橋地方法院檢察署檢察官
    被      告  丁○○
    選任辯護人  彭志傑律師
右列被告因偽造文書等案件，經檢察官提起公訴（八十八年度偵字第一三○七○號、
八十八年度偵緝字三一七號），本院判決如左：
    主  文
丁○○連續行使偽造私文書，足生損害於公眾及他人，累犯，處有期徒刑參月。偽造
之贈與所有權移轉契約書上、公證書上之「乙○○」署押伍個沒收之。
    事  實
一、丁○○前曾於民國八十四年間，因重利罪，經臺灣板橋地方法院判處有期徒刑四
    月確定，於同年七月三十一日易科罰金執行完畢，不知悔改，為避免債權人之強
    制執行，竟基於概括之犯意，自八十七年八月間起，在臺北縣板橋市○○路○段
    二四五巷一０九號十七號，盜蓋其妻乙○○之印鑑章及偽造乙○○署押於贈與所
    有權移轉契約書上，將其名下之建物坐落於台北縣板橋市○○段一八二地號及其
    上建物建號三七三○即門牌號碼臺北縣板橋市○○路○段二四五巷一０九號十七
    樓及坐落於嘉義縣太保市○○○段四四五─五六、四四五─二八地號土地、建物
    建號五九即門牌號碼嘉義縣太保市東勢寮七○之七號，移轉於其妻乙○○之名下
    ，並於同年八月二十七日及十月六日分別利用不知情之第三人金明如、劉燕芬代
    繕土地登記申請書、公證請求書後，持偽造受贈人乙○○之贈與所有權移轉契約
    書向臺灣嘉義地方法院公證處及地政事務所請求辦理而行使之，致使法院公證處
    、地政機關之承辦公務員，將此不實之事項登載於職務上所掌之公文書即公證書
    及土地登記簿上，將上開房地以假贈與之方式移轉予不知情之乙○○，足生損害
    於地方法院公證人辦理公證業務之正確性、地政機關對於土地登記管理之正確性
    及其債權人甲○○、丙○○之權益。
二、案經甲○○、丙○○訴請臺灣板橋地方法院檢察署檢察官偵查起訴。
    理  由
壹、有罪部分：
一、訊據被告丁○○對右揭事實矢口否認，辯稱：乙○○對於移轉之事實知情且已經
    過乙○○同意，因當時被告與乙○○之婚姻關係已因被告之經濟狀況不佳而出現
    問題被告為安撫乙○○不滿之情緒，故為前開贈與之情，後因債權人逼債為使乙○○勿受告訴人利用刑事程序達逼債之目的，以及使乙○○能安心照顧稚齡女兒
    ，乙○○遂於偵查中為不知情之陳述，且第一次印鑑證明亦為其妻乙○○所聲請
    ，其確無偽造文書之犯行云云。經查：證人乙○○已於偵查中證述不知贈與之情
    ，核與證人張翁敏所證述沒向乙○○講，是因所有接洽都是與丁○○談的，且伊
    抵債之事（指被告向證人張翁敏借款，後無法清償，將被告之房地移轉與乙○○
    抵債一事）亦不曾與乙○○談過等情相符，而被告於本院開庭調查時亦自承乙○○不知情，並供稱：辦理移轉贈與過戶之印鑑，本來即在伊那邊保管等語歷歷（
    見本院八十八年十月五日訊問筆錄）是被告事後翻異其詞委無足採，雖印鑑證明
    之第一次申請為乙○○申請，有台北縣板橋市第一戶政事務所函文在卷可稽，惟
    印鑑證明申請第一次過後，則均得委託他人代理，且印鑑證明之用途除移轉過戶
    外，亦得有其他用途，難僅以第一次印鑑證明為乙○○申請即認定乙○○知情，
    此外，並有臺灣板橋地方法院八十七年度板簡字第一一一六號民事判決、臺灣嘉
    義地方法院八十七年度票字第二○五一號民事裁定、建物及土地登記簿謄本及扣
    案之公證書所附贈與所有權移轉契約書等在卷可稽，本件事證明確，被告犯行堪
    以認定。
二、核被告丁○○所為係犯刑法第二百十六條、第二百十條行使偽造私文書罪、第二
    百十四條使公務員登載不實罪。被告偽造署押，乃係偽造私文書罪之階段行為，
    另偽造私文書後進而行使，偽造之低度行為為行使之高度行為所吸收，均不另論
    罪。被告利用不知情之人遂行犯行，為間接正犯，然被告在主觀上有犯罪意思，
    而客觀有利用行為，且行為之實行與一定結果發生之危險具相當因果，在法律上
    自得將之與直接正犯之實行行為作相同評價。被告所犯上開二罪間，有方法結果
    之牽連關係，應依刑法第五十五條後段之規定，從一重行使偽造私文書處斷。被
    告先後多次犯行，時間緊接，所犯係犯罪構成要件相同之罪，顯係基於概括犯意
    為之，應依連續犯論處，並加重其刑。被告曾於八十四年間，因重利罪，經臺灣
    板橋地方法院判處有期徒刑四月，於同年七月三十一日易科罰金執行完畢之事實
    ，有台灣高等法院檢察署刑案紀錄簡覆表在卷可稽，其於五年內再犯本件有期徒
    刑以上之本罪為累犯，應依法加重其刑，並遞加之。爰審酌被告犯罪之動機、手
    法、所生危害及犯罪後態度等一切情狀，處如主文所示之刑。偽造之贈與所有權
    移轉契約書上、公證書上之乙○○署押伍個沒收之。公訴意旨另以：丁○○積欠
    甲○○新台幣（下同）一百八十五萬元，並經臺灣板橋地方法院八十七年度板簡
    字第一一一六號民事判決，於八十七年八月二十四日確定；又積欠丙○○二百二
    十萬元，並經臺灣嘉義地方法院於八十七年十月十九日以八十七年度票字第二○
    五一號民事裁定本票准許強制執行確定，竟於將受強制執行之際，基於意圖損害
    甲○○、丙○○債權之概括犯意，連續於八十七年九月、十月間，在臺北縣板橋
    市及嘉義縣太保市，將其名下所有坐落於臺北縣板橋市○○段一八二地號、三七
    三○建號土地、建物即臺北縣板橋市○○路○段二四五巷一０九號十七樓及坐落
    於嘉義縣太保市○○○段四四五─五六、四四五─二八地號土地、建物即嘉義縣
    太保市東勢寮七○之七號，移轉於其妻乙○○，並推由不知情之第三人劉燕芬代
    繕土地登記申請書、公證請求書後，持偽造受贈人乙○○之贈與所有權移轉契約
    書行使向地方法院公證處及地政事務所請求辦理，將上開房地以假贈與之方式移
    轉予不知情之乙○○，足生損害於甲○○、丙○○之權益，而認被告另犯有第三
    百五十六條之毀損債權罪嫌云云。按告訴乃論之罪，告訴人於第一審辯論終結前
    得撤回其告訴，又告訴經撤回者，應諭知不受理之判決，刑事訴訟法第二百三十
    八條第一項、第三百零三條第三款分別定有明文。查本件告訴人甲○○、丙○○
    告訴被告毀損債權案件，起訴書認係觸犯刑法第條第三百五十六條之罪，依同法
    第三百五十七條之規定，須告訴乃論。茲據告訴人撤回告訴，依照首開說明，本
    件原應為不受理之諭知，惟公訴人認本件起訴有罪部分與此部分有牽連關係，爰
    不另為不受理之諭知。
據上論斷，應依刑事訴訟法第二百九十九條第一項前段，刑法五十六條、第二百十六
條、第二百十條、第二百十四條、第五十五條、第四十七條、第二百十九條，罰金罰
鍰提高標準條例第一條前段，判決如主文。
本案經檢察官壽勤偉到庭執行職務。
中      華      民      國    八十九    年      六      月     十五     日
                                臺灣板橋地方法院刑事第四庭
                                    法    官    徐  子  涵
右正本證明與原本無異。
如不服本判決，應於判決送達後十日內向本院提出上訴狀。
                                    書 記 官    彭  麗  紅
中      華      民      國      八十九      年    六    月     十七     日
附錄本案論罪法條全文
刑法第二百十四條
明知為不實之事項，而使公務員登載於職務上所掌之公文書，足以生損害於公眾或他
人者，處三年以下有期徒刑、拘役或五百元以下罰金。
刑法第二百十條
偽造、變造私文書，足以生損害於公眾或他人者，處五年以下有期徒刑。
刑法第二百十六條
行使第二百十條至第二百十五條之文書者，依偽造、變造文書或登載不實事項或使登
載不實事項之規定處斷。


司法院資訊處製作；財團法人民間司法改革基金會備份。
